【裁判字號】    92,訴,703
【裁判日期】    921015
【裁判案由】    就業服務法
【裁判全文】
臺中高等行政法院判決                            九十二年度訴字第七○三號
                              .
  原      告  甲○○
  被      告  彰化縣政府
  代  表  人  乙○○
  訴訟代理人  丙○○
右當事人間因就業服務法事件，原告不服行政院勞工委員會中華民國九十二年六月十
日勞訴字第○九二○○○九三八九號訴願決定，提起行政訴訟，本院判決如左︰
    主  文
原告之訴駁回。
訴訟費用由原告負擔。
    事  實
一、事實概要：
    原告非法聘僱未經申請許可之印尼籍監護工ＷＩＮＩ（下稱Ｗ君，護照號碼：Ａ
    Ｄ６３２２０６），於彰化縣秀水鄉金興村一鄰圳岸一二六號之自宅內從事照顧
    其夫之監護工工作，案經彰化縣警察局於民國（下同）九十一年七月一日查獲，
    並以九十一年七月四日彰警分外字第二○一○○○一號函移由被告核處，經被告
    審查屬實，乃依就業服務法第五十七條第一款及第六十三條第一項規定，以九十
    一年十二月二十四日府勞就字第○九一○二四○四七一號處分書，處原告新台幣
    （下同）十五萬元罰鍰。原告不服，提起訴願，遭決定駁回，遂提起行政訴訟。
二、兩造聲明：
    (一)原告聲明求為判決：訴願決定及原處分均撤銷。
    (二)被告聲明求為判決：駁回原告之訴。
三、兩造陳述：
    (一)原告主張：
      本件印尼籍監護工Ｗ君係由仲介公司老闆吳三照所介紹，吳三照花言巧語謂：
      該Ｗ君係合法監護工云云，原告始予以僱用看護已成植物人之丈夫，不料，該
      監護工竟行為不檢，原告曾數次向吳三照反應，並拒絕僱用，吳三照即又花言
      巧語謂：由伊帶回去訓練就沒問題，乃由其帶回去二次，一次四十天；一次十
      天，惟究竟是帶回去訓練或在他處工作，實有疑問。實吳三照係帶該Ｗ君到處
      介紹工作，以收取仲介費，例如於九十一年七月一日吳三照帶Ｗ君至彰化市○
      ○街三十三號金牛寶服飾店時，因吳三照欲向金牛寶服飾店老闆收取高額仲介
      費而發生糾紛，詎吳三照一方面將Ｗ君暫留金牛寶服飾店；一方面竟向警方報
      案，非法僱用外國勞工。綜上所陳，本案應受處分人係仲介人吳三照，非原告
      ，原處分機關未詳審及此，其認事用法，顯有違誤。
    (二)被告答辯：
      1.本件原告非法聘僱未經申請許可之印尼籍監護工Ｗ君（女性、護照號碼：Ａ
        Ｄ６３２２０６）於彰化縣秀水鄉金興村一鄰圳岸一二六號之自宅內從事照
        顧其夫之監護工工作，案經彰化縣警察局彰化分局於九十一年七月一日查獲
        ，此有原告、學佩君、Ｗ君及兩名仲介人員吳三照及張琪惠之偵訊筆錄附原
        處分卷可稽。
      2.原告訴稱：該Ｗ君係由仲介公司順立公司老闆吳三照所介紹，仲介吳三照花
        言巧語謂該印尼籍監護工Ｗ君係合法監護工云云，原告始予以僱用看護已成
        植物人之丈夫。不料，該監護工竟行為不檢，原告曾數次向仲介吳三照反應
        ，並拒絕僱用，吳三照即又花言巧語謂由伊帶回去訓練就沒問題，乃帶回去
        二次，一次四十天，又一次十天，究竟是帶回去訓練或在他處工作，實有疑
        問。實仲介吳三照係帶監護工Ｗ君到處介紹工作，以收支仲介費。吳三照於
        九十一年七月一日帶Ｗ君至彰化縣彰化市○○街三十三號金牛寶服飾店，因
        吳三照欲向金牛寶服飾店老闆收取高額仲介費而發生糾紛，吳三照一方面將
        Ｗ君暫留金牛寶服飾店，一方面向警方報案，非法僱用外國勞工等情。惟核
        本案據卷附資料：「為何你所申請之外勞威妮會在你朋友學佩君家工作？」
        原告：「因我先生車禍變成植物人，我一個人工作付不出薪水，而我朋友學
        佩君剛好有跟我提過她母親行動不方便需人照顧，我就提議將我申請之外勞
        先行到她家照顧她母親，等她申請到外勞後，再回來我家照顧我先生。」、
        「你所申請之外勞威妮至你朋友學佩君工作多久？薪水是何人支付？」原告
        ：「大概十天左右，薪水是由我朋友支付給該外勞。」；「你今因何事接受
        警方製作筆錄？」學佩君：「因警方於九十一年七月一日十八時在彰化市○
        ○街三十三號二樓查獲印尼籍女子ＷＩＮＩ威妮非法打工所以接受警方製作
        筆錄。」、「該印尼籍女子ＷＩＮＩ威妮是否為你向勞委會申請許可工作？
        」學佩君：「不是，是甲○○申請的。」、「你與甲○○是何關係，認識多
        久？」學佩君：「朋友關係，四個多月。」、「為何印尼籍女子ＷＩＮＩ威
        妮會至你住家彰化市○○路一二三號從事看護工作？你有無向勞委會申請外
        勞看護？」學佩君：「因甲○○家庭經濟狀況不是很好，付不起外勞薪資，
        而我母親身體行動不方便，甲○○就提議將他所申請的外勞威妮先行至我家
        照顧我母親，我有向勞委會申請，只是還沒許可下來。」、「該印尼籍女子
        威妮在你家從事看護多久時間？薪資為何？你有無提（供）食住？」原告：
        「大約十天左右，因外勞只工作十天所以薪資約新台幣陸仟元，其餘外勞薪
        資由甲○○跟我借，由我先行墊款付給外勞。我有提供食住。」；「你入境
        來台工作情形、性質為何？薪資為何？請述之？」印尼籍監護工ＷＩＮＩ：
        「我由原雇主甲○○申請來台工作是從是（事）監護工工作，在今年三月廿
        三日才由原雇主甲○○轉到學佩君那工作，薪資都是新台幣壹萬伍仟捌佰肆
        拾元。」綜上，本件僱傭關係既經外勞Ｗ君、學佩君及原告於偵訊筆錄中坦
        承不諱，並經簽名捺印於後，故原告聘僱Ｗ君之事實應洵堪認定。
      3.又依據卷附資料，原告前因違反行為時就業服務法之規定，經行政院勞工委
        員會於九十年八月十四日以台九十勞職外字第○二二三五九三號函撤銷前一
        合法申請之外籍監護工Ｃ君之聘僱許可，且其聘僱外國人名額一名不予保留
        。原告嗣於同年九月七日檢據向行政院勞工委員會申請聘僱Ｗ君之許可，亦
        經行政院勞工委員會於九十年十二月四日以台九十勞職外字第○七九一九八
        二號書函函復原告，略以：「經查台端因違反就業服務法第五十四條第一項
        第二款，業於九十年八月十四日台九十勞職外字第○二二三五九三號函對雇
        主之名額不予保留，故不予核發聘僱許可：：：故擬請台端在取得外國人同
        意後，為其辦理由其他雇主接續聘僱或離境返鄉。」此有該等函文附卷可稽
        ，是原告自始未取得聘僱印尼籍監護工Ｗ君之聘僱許可，然原告卻自九十年
        八月二十九日起即非法聘僱Ｗ君為其從事工作，嗣後並轉介給學佩君非法聘
        僱，此經查詢行政院勞工委員會外勞作業系統印尼籍外國人Ｗ君自入境後未
        有由任何雇主合法聘僱之資料至明。
      4.再者，就業服務法第五十七條第一款明文禁止非法聘僱未經許可、許可失效
        或他人所申請聘僱之外國人從事工作，旨在保障國民工作權、維持社會秩序
        而避免妨礙本國人之就業機會、勞動條件、國民經濟發展及社會安定。故針
        對聘僱外國人從事工作，立法採申請許可制，就申請者之資格條件與外國人
        之工作類別、項目、人數、期間及工作地點均列為須經許可內容，此揆諸同
        法第四十二條之規定亦明。是原告須經行政院勞工委員會核發聘僱許可，始
        得聘僱外國人從事工作。則本案原告既經行政院勞工委員會以前揭書函函復
        否准其聘僱Ｗ君之申請，卻仍非法聘僱Ｗ君為其從事工作，違規事實甚為明
        確，原告於行政訴訟起訴狀所稱因聽信仲介人員吳三照而誤以為Ｗ君係合法
        監護工始予以僱用之詞，顯係飾卸之詞。
    理  由
一、按「為保障國民工作權，聘僱外國人工作，不得妨礙本國人之就業機會、勞動條
    件、國民經濟發展及社會安定。」、「雇主聘僱外國人不得有下列情事：一聘僱
    未經許可、許可失效或他人所申請聘僱之外國人。：：：」、「違反：：：第五
    十七條第一款規定者，處新臺幣十五萬元以上七十五萬元以下罰鍰。」分別為就
    業服務法第四十二條、第五十七條第一款及第六十三條第一項所明定。
二、本件原告非法聘僱未經申請許可之印尼籍監護工Ｗ君，於彰化縣秀水鄉金興村一
    鄰圳岸一二六號之自宅內從事照顧其夫之監護工工作，案經彰化縣警察局彰化分
    局於九十一午七月一日查獲並函移由被告核處，被告乃依就業服務法第五十七條
    第一款及第六十三條第一項規定，以九十一年十二月二十四日府勞就字第○九一
    ○二四○四七一號處分書，處原告罰鍰十五萬元。原告不服，循序提起本件訴訟
    ，為如事實欄所載之主張。經查原告於經警查獲偵訊時已坦承：外勞威妮於九十
    年八月二十九日申請入境，是以看護的名義申請來台照顧我丈夫陳生地，申請地
    址是彰化縣秀水鄉圳岸一二六號，薪水約一萬五千八百四十元，如連加班費計算
    新台幣一萬八千多元整等語。Ｗ君亦坦承其於西元二○○一年八月二十九日由甲
    ○○以監護工名義申請入境來台工作，是從事監護工工作，在今年（九十一年）
    三月二十三日才由原雇主甲○○轉到學佩君那工作，薪資都是新台幣一萬五千八
    百四十元等語，此有各該偵訊筆錄附原處分卷可稽，是原告確有聘僱Ｗ君從事看
    護工作之事實。另原告前因違反行為時就業服務法之規定，經行政院勞工委員會
    於九十年八月十四日以台九十勞職外字第○二二三五九三號函撤銷前一合法申請
    之外籍監護工ＣＡＲＩＮＩＨ  ＤＡＲＩＹＡＮ之聘僱許可，且其聘僱外國人名
    額一名不予保留。原告嗣於同年九月七日檢據向行政院勞工委員會申請聘僱Ｗ君
    之許可，亦經該會以九十年十二月四日台九十勞職外字第○七九一九八二號書函
    函復原告，略以「經查台端因違反就業服務法第五十四條第一項第二款，業於九
    十年八月十四日台九十勞職外字第○二二三五九三號函對雇主之名額不予保留，
    故不予核發聘僱許可：：：故擬請台端在取得外國人同意後，為其辦理由其他雇
    主接續聘僱或離境返鄉。」此有該等函文附訴願卷可稽，是原告自始未取得聘僱
    印尼籍監護工Ｗ君之聘僱許可，然卻仍自九十年八月二十九日起即非法聘僱Ｗ君
    從事看護工作。又就業服務法第五十七條第一款明文禁止非法聘僱未經許可、許
    可失效或他人所申請聘僱之外國人從事工作，旨在保障國民工作權、維持社會秩
    序而避免妨礙本國人之就業機會、勞動條件、國民經濟發展及社會安定。故針對
    聘僱外國人從事工作，立法採申請許可制，就申請者之資格條件與外國人之工作
    類別、項目、人數、期間及工作地點均列為須經許可內容，此揆諸同法第四十二
    條之規定亦明，是原告須經行政院勞工委員會核發聘僱許可，始得聘僱外國人從
    事工作。則本件原告既經該會以前揭書函函復否准其聘僱Ｗ君之申請，卻仍非法
    聘僱Ｗ君為其從事工作，違規事實甚為明確，原告起訴所稱因聽信仲介人員吳三
    照而誤以為Ｗ君係合法監護工始予以僱用之詞，顯係卸飾之詞，無足採信。
三、綜上所述，被告依首揭規定裁處原告十五萬元罰鍰，核無不合。訴願決定予以維
    持，亦無違誤。原告聲明求為撤銷，為無理由，應予駁回。
據上論結，本件原告之訴為無理由，爰依行政訴訟法第一百九十五條第一項後段、第
九十八條第三項前段，判決如主文。
中    華    民    國      九十二      年      十      月      十五      日
                 臺 中 高 等 行 政 法 院   第 二 庭
                                審 判 長 法      官  胡  國  棟
                                         法      官  林  秋  華
                                         法      官  王  德  麟
右正本證明與原本無異。
如不服本判決，應於判決送達後二十日內向本院提出上訴書狀，其未表明上訴理由者
，應於提起上訴後二十日內向本院提出上訴理由書（須依對造人數附具繕本）；如於
本判決宣示或公告後送達前提起上訴者，應於判決送達後二十日內補提上訴理由書（
須附繕本）。未表明上訴理由者，逕以裁定駁回。
提起上訴應預繳送達用雙掛號郵票三九○元（三十四元及五元郵票各十份）。
中    華    民    國      九十二      年      十      月      十五      日
                                         法院書記官  蔡  宗  融


司法院資訊處製作；財團法人民間司法改革基金會備份。
